【裁判字號】    99,審訴,2963
【裁判日期】    991007
【裁判案由】    毒品危害防制條例
【裁判全文】
臺灣高雄地方法院刑事判決            99年度審訴字第2963號
公  訴  人  臺灣高雄地方法院檢察署檢察官
被      告  甲○○○
上列被告因違反毒品危害防制條例案件，經檢察官提起公訴（99
年度毒偵字第3996號），嗣因被告就被訴事實為有罪陳述，經本
院告知簡式審判程序意旨並聽取公訴人及被告之意見後，本院合
議庭裁定由受命法官獨任依簡式審判程序審理，判決如下：
    主  文
甲○○○施用第一級毒品，累犯，處有期徒刑壹年壹月；又施用
第二級毒品，累犯，處有期徒刑陸月。應執行有期徒刑壹年陸月
。
    事  實
一、甲○○○前於民國91年間因施用毒品案件，經本院以91年度
    毒聲字第2815號裁定送觀察、勒戒後，認有繼續施用毒品傾
    向，復以91年度毒聲字第4301號裁定令入戒治處所施以強制
    戒治，並經本院以92年度毒聲字第233 號裁定停止戒治，所
    餘戒治期間付保護管束，於92年7 月23日執行完畢，並經臺
    灣高雄地方法院檢察署檢察官以92年度戒毒偵字第709 號不
    起訴處分確定。其於於前開強制戒治執行完畢釋放後5 年內
    ，復於97年2 月18日施用第一、二級毒品，經本院以97年度
    審訴字第3099號各判處有期徒刑8 月、4 月，應執行有期徒
    刑10月確定，於98年9 月22日縮刑期滿執行完畢。詎其猶不
    知悔改，分別基於施用第一級毒品、第二級毒品之犯意，於
    99年5 月15日中午12時許，在其位於高雄縣大寮鄉○○○路
    47巷2 號住處，以將第一級毒品海洛因摻水置於針筒內注射
    方式，施用海洛因1 次，約3 分鐘後，又以將第二級毒品甲
    基安非他命摻入香菸點燃之方式，施用甲基安非他命1 次。
    嗣於99年5 月15日晚上8 時許，為警查獲其涉犯竊盜案件且
    有毒品前科，徵得其同意採集尿液送驗，結果呈嗎啡、可待
    因及甲基安非他命陽性反應，始悉上情。
二、案經高雄市政府警察局三民第二分局移送臺灣高雄地方法院
    檢察署檢察官偵查起訴。
    理  由
一、本件被告甲○○○所犯均係死刑、無期徒刑、最輕本刑為3
    年以上有期徒刑以外之罪，其於審判程序中就被訴事實為有
    罪之陳述，經法官告知簡式審判程序之旨，並聽取公訴人及
    被告之意見後，經本院合議庭裁定由受命法官獨任進行簡式
    審判程序。又本件卷內之證據調查，依同法第273 條之2 規
    定，不受第159 條第1 項關於傳聞法則規定之限制，依法均
    有證據能力，合先敘明。
二、訊據被告對上揭事實均坦承不諱，且被告為警查獲後，經採
    其尿液送驗結果，呈現嗎啡、可待因及甲基安非他命陽性反
    應，有高雄市政府警察局三民二分局偵辦毒品案件嫌疑人尿
    液採證代碼對照表、高雄市立凱旋醫院99年6 月2 日第A000
    00 000號濫用藥物尿液檢驗報告各1 份在卷可稽（見警卷第
    4 、5 頁），綜上所述，足見被告之任意性自白均與事實相
    符，得為認定被告犯罪之依據。是以，被告上開施用第一、
    二級毒品之犯行，均堪以認定。
三、按海洛因及甲基安非他命分別係毒品危害防制條例第2 條第
    2 項第1 款、第2 款所稱之第一、二級毒品，依法不得持有
    、施用。次按毒品危害防制條例於92年7 月9 日修正公布，
    自93年1 月9 日施行，其中第20條、第23條將施用毒品之刑
    事處遇程序，區分為「初犯」及「5 年內再犯」、「5 年後
    再犯」。依其立法理由之說明：「初犯」，經觀察、勒戒或
    強制戒治後，應為不起訴處分或不付審理之裁定；經觀察、
    勒戒或強制戒治執行完畢釋放後，「5 年內再犯」者，因其
    再犯率甚高，原實施之觀察、勒戒及強制戒治既已無法收其
    實效，爰依法追訴或裁定交付審理。至於經觀察、勒戒或強
    制戒治執行完畢釋放後，「5 年後再犯」者，前所實施之觀
    察、勒戒或強制戒治已足以遮斷其施用毒品之毒癮，為期自
    新及協助其斷除毒癮，仍適用「初犯」規定，先經觀察、勒
    戒或強制戒治之程序。從而依修正後之規定，僅限於「初犯
    」及「5 年後再犯」二種情形，始應先經觀察、勒戒或強制
    戒治程序。倘被告於5 年內已再犯，經依法追訴處罰，縱其
    第3 次（或第3 次以上）再度施用毒品之時間，在初犯經觀
    察、勒戒或強制戒治執行完畢釋放5 年以後，已不合於「5
    年後再犯」之規定，且因已於「5 年內再犯」，顯見其再犯
    率甚高，原實施觀察、勒戒或強制戒治，已無法收其實效，
    即應依該條例第10條處罰（最高法院95年度第7 次刑事庭會
    議決議參照）。查本件被告有如事實欄所載，受強制戒治執
    行完畢後5 年內，又於97年間因施用第一、二級毒品案件，
    經本院以97年度審訴字第3099號各判處有期徒刑8 月、4 月
    ，應執行有期徒刑10月確定之事實，有臺灣高等法院被告前
    案紀錄表1 份在卷可憑，足認其再犯率甚高，原實施強制戒
    治程序，顯無法遮斷其毒癮而收其實效，是被告雖係於上開
    強制戒治執行完畢釋放5 年後再犯本罪，然其前次所犯本院
    97年度審訴字第3099號施用毒品案件，係在上開強制戒治執
    行完畢後5 年內所為，而屬「5 年內再犯」之情形，揆諸前
    揭最高法院決議意旨，被告自應依該條例第10條之規定予以
    追訴處罰。從而，本件事證明確，被告涉犯毒品危害防制條
    例第10條第1 項、第2 項之罪，應堪認定。
四、核被告所為，係犯毒品危害防制條例第10條第1 項、第2 項
    之施用第一級、第二級毒品罪。其為施用而持有第一級毒品
    海洛因及第二級毒品甲基安非他命之低度行為，應為其施用
    之高度行為所吸收，均不另論罪。被告先後二次施用毒品之
    行為，犯意各別，行為互殊，應予分論併罰。起訴意旨認被
    告係一次同時施用海洛因及甲基安非他命，惟被告於偵查中
    業已陳稱：二種毒品間隔時間很短等語，及本院審理時供承
    ：先施用海洛因，隔3 分鐘再施用甲基安非他命等語明確，
    堪認被告係分次施用二種毒品，起訴意旨認此部分為想像競
    合犯，應從一重之施用第一級毒品罪處斷，容有未合，附此
    敘明。又被告有如事實欄所載，受有期徒刑執行完畢之事實
    ，有上開臺灣高等法院被告前案紀錄表在卷可參，其受徒刑
    之執行完畢，5 年內故意再犯此二件有期徒刑以上之罪，均
    為累犯，應各依刑法第47條第1 項規定，加重其刑。爰審酌
    被告前因違反毒品危害防制條例案件，經觀察、勒戒、強制
    戒治及刑之執行後，仍未能徹底戒絕毒品，再犯此二件施用
    毒品罪，顯見其無戒毒悔改之意，行為實有不該，惟念及被
    告於本院審理時尚能坦承犯行，態度尚可，且其施用毒品，
    乃戕害一己之身體健康，所為尚未害及他人，及其犯罪動機
    、目的、所生危害等一切情狀，分別量處如主文所示之刑，
    並定其應執行之刑，以示懲儆。
據上論斷，應依刑事訴訟法第299 條第1 項前段、第273 條之1
第1 項，毒品危害防制條例第10條第1 項、第2 項，刑法第11條
前段、第47條第1 項、第51條第5 款，判決如主文。
本案經檢察官王兆琳到庭執行職務。
中    華    民    國    99    年    10    月    7     日
                      刑事第十庭      法  官  周佳佩
以上正本證明與原本無異。
如不服本判決應於收受判決後10日內向本院提出上訴書狀，並應
敘述具體理由。其未敘述上訴理由者，應於上訴期間屆滿後20日
內向本院補提理由書(均須按他造當事人之人數附繕本)「切勿逕
送上級法院」。
中    華    民    國    99    年    10    月    7     日
                                      書記官  李承悌
附錄本案論罪科刑法條：
毒品危害防制條例第10條
施用第一級毒品者，處6 月以上5 年以下有期徒刑。
施用第二級毒品者，處3 年以下有期徒刑。

司法院資訊處製作；財團法人民間司法改革基金會備份。
